【裁判字號】    88,上訴,1877
【裁判日期】    890105
【裁判案由】    偽造有價證券等
【裁判全文】
臺灣高等法院臺中分院刑事判決                八十八年度上訴字第一八七七號
    上  訴  人
    即  被  告  丁○○
    指定辯護人  本院公設辯護人  丙○○
右上訴人因偽造有價證券案件，不服台灣苗栗地方法院八十八年度訴字第一五七號中
華民國八十八年七月二十六日第一審判決（起訴案號：台灣苗栗地方法院檢察署八十
八年度偵緝字第一○四號）提起上訴，本院判決如左：
    主  文
原判決撤銷。
丁○○意圖供行使之用，而偽造有價證券，累犯，處有期徒刑參年貳月。偽造之支票
壹張（票號ＳＪＱＡ0000000號，票面金額新台幣貳拾萬元、發票日期民國八
十四年四月十日、發票人己○○、付款人台中區中小企業銀行松竹分行）沒收。
    事  實
一、丁○○前於民國（下同）八十二年十一月十五日，因賭博案件，經臺灣新竹地方
    法院判處有期徒刑六月，罰金三萬元確定，於八十三年七月二十日易科罰金執行
    完畢。仍不知悔改，明知己○○所有之台中區中小企業銀行松竹分行、支票號碼
    四八八二八號之空白支票一張，係於八十三年十一月二十四日間，在台中市○○
    區○○路二段三○六號所失竊之贓物，竟仍於八十四年三、四月間，在苗栗縣苗
    栗市○○街三十四號戊○○（另由臺灣新竹地方法院於八十七年度偵字第三○二
    三號為不起訴處分）住處，由不詳姓名者交付而予收受，丁○○並於收受後在前
    揭戊○○住處，填入發票日期為八十四年四月十日、面額新台幣（下同）二十萬
    元，偽造完成有價證券，於偽造後並再將該支票交付予不知情之劉世明以支付其
    購買蘭花之費用，劉世明收受後再轉交予不知情之陳武邦、呂政聰等人，嗣經陳
    武邦、呂政聰等人將前揭支票向銀行提示付款時，始為警循線查獲。
二、案經台灣新竹地方法院檢察署檢察官呈請臺灣高等法院檢察署檢察長令轉台灣苗
    栗地方法院檢察署檢察官偵查起訴。
    理  由
一、訊據據上訴人即被告丁○○（下稱被告）於本院調查時固不否認於右開支票上填
    發金額及到期日，再持以行使之事實，惟矢口否認有何犯行，辯稱：該支票係伊
    向戊○○所借，是戊○○所交付，伊不知道該支票是失竊之贓物，戊○○同意伊
    隨意開面額多少云云。然查：前開支票原係空白支票，為被害人己○○於八十三
    年十一月二十四日間，在台中市○○區○○路二段三○六號所失竊之贓物，業經
    己○○於警訊中指訴綦詳（台中地方法院檢察署偵字第一一七五五號卷十一頁）
    ，並有己○○於八十三年十一月二十五日具之遺失票據申報書、支票及退票理由
    單影本各一件在卷可憑（同上偵查卷十五、十六頁）。又該支票由被告填載完成
    票載事項後，被告持以向劉世明購買蘭花使用，亦據劉世明於偵查中證述明確（
    台灣板橋地方法院檢察署偵字第一八四五九號偵查卷二十四頁背面）。被告雖辯
    稱該空白支票由戊○○所交付，惟證人戊○○迭於偵、原審查及本院均證稱：沒
    有交付支票予丁○○等語（台灣苗栗地方法院檢察署偵字第一三六號卷二十三頁
    背面；原審卷十六頁背面；本院卷四十四頁），是依其證詞未能證明被告所辯實
    在。又被告所舉證人乙○○於本院證陳：「被告使用系爭支票是戊○○借他，我
    沒有看到戊○○將票交給邱某，但我聽戊○○說過要將票交給邱某，何時說的忘
    記了．．．事後戊○○告訴我，他把票借給丁○○，為何出事還拖他下水」，其
    所述內容無非自他人傳聞所得，自不得據之為認定對被告有利之證據。又被告於
    八十六年十月三日偵查中先稱：伊借款二十萬係為週轉所用等語（台灣苗栗地方
    法院檢察署他字第一三六號偵查卷七頁背面），復於八十七年十月九日偵查中改
    稱：伊拿到支票本來想買鑽戒，因為鑽戒比較值錢，後來沒買成始改買蘭花等語
    （同上地檢署偵字第三九二二號偵查卷八頁），衡之情理，被告若非知其轉借之
    支票為贓物，又何需從週轉所用改為購買有價值之鑽戒、或非必需品之蘭花？況
    被告自承使用支票已久（原審卷十七頁背面），則依社會交易常情，該支票縱使
    如其所辯由戊○○所交付非虛，被告對於非票主之戊○○所交付之支票竟可任意
    填載金額及日期，其對於該支票係屬贓物之情，亦應係明知。綜上所述，被告上
    開所辯，顯係卸責之詞，不足採信，本件事證明確，被告犯行洵堪認定。
二、核被告所為，係犯刑法第三百四十九條第一項收受贓物罪及同法第二百零一條第
    一項偽造有價證券罪及同條第二項行使偽造有價證券罪。被告偽造後復持以行使
    ，其行使之低度行為應為偽造之高度行為所吸收，不另論處。被告所犯上開收受
    贓物及偽造有價證券二罪，有方法、結果之牽連關係，應從一重之偽造有價證券
    罪論處。又被告有事實欄所載論罪科刑執行情形，有本院被告全國前案紀錄表在
    卷足參，其於有期徒刑執行完畢後，五年內再犯有期徒刑以上之本罪，為累犯，
    依法加重其刑。原審以被告罪證明確，依法論罪科刑，固非無見，惟查：原判決
    於理由中，既敘明被告偽造後復持以行使，其行使之低度行為應為偽造之高度行
    為所吸收，不另論處，卻論以「核被告所為，係犯刑法第三百四十九條第一項收
    受贓物罪及同法第二百零一條第一項偽造有價證券罪及同條第二項行使偽造有價
    證券罪。」，兩相矛盾，自有可議。被告上訴意旨否認有贓物及偽造支票之犯意
    ，而指摘不當，固無可取，惟原判決既有上述可議之處，自屬無可維持，應由本
    院撤銷改判。審酌被告不思正途，為圖購取蘭花竟偽造支票，並諉稱係他人所交
    付，惡性重大，事後到庭復否認犯行，及其犯罪之手段、目的、所生危害等一切
    情狀，量處被告如主文第二項所示之刑。被告所偽造而交付與劉世明之如主文所
    示支票一紙，雖未扣案，然並無證據足資證明確已滅失，仍應依刑法第二百零五
    條規定沒收之。
三、被告經合法傳喚，無正當理由不到庭，不待其陳述逕行判決。
據上論斷，應依刑事訴訟法第三百七十一條、第三百六十九條第一項前段、第三百六
十四條、第二百九十九條第一項前段，刑法第二百零一條第一項、第三百四十九條第
一項、第二百零五條、第五十五條、第四十七條，罰金罰鍰提高標準條例第一條前段
，判決如主文。
本案經檢察官甲○○到庭執行職務。
中      華      民      國    八十九    年      一      月      五      日
                                  審判長法  官  劉  連  星
                                        法  官  林  秋  華
                                        法  官  江  錫  麟
右正本證明與原本無異。
如不服本判決應於收受送達後十日內向本院提出上訴書狀，其未述上訴之理由者並
得於提起上訴後十日內向本院補提理由書（均須按他造當事人之人數附繕本）。
                                        書記官  謝  雅  惠
中      華      民      國    八十九     年      一       月     六     日
附錄本案論罪科刑法條：
刑法第二百零一條第一項
意圖供行使之用，而偽造、變造公債票，公司股票或其他有價證券者，處三年以上十
年以下有期徒刑，得併科三千元以下罰金。
刑法第三百四十九條第一項
收受贓物者，處三年以下有期徒刑、拘役或五百元以下罰金。
                  Ｑ


司法院資訊處製作；財團法人民間司法改革基金會備份。
